臺灣桃園地方法院民事簡易判決
111年度桃簡字第236號
原      告  張治維  

訴訟代理人  張惠茹  
被      告  劉明欽  


            泰慶保全股份有限公司

法定代理人  吳建業  
共      同
訴訟代理人  王敦楷  
上列當事人間請求侵權行為損害賠償事件，原告就本院110年度
壢交簡字第1670號刑事案件提起附帶民事訴訟（110年度壢交簡
附民字第157號），業經本院刑事庭裁定移送前來，本院於民國1
11年9月8日言詞辯論終結，判決如下：
    主    文
一、被告應連帶給付原告新臺幣413,315元，及被告甲○○自民國1
    10年9月24日起；被告泰慶保全股份有限公司自民國110年9
    月11日起，均至清償日止，按週年利率5％計算之利息。
二、原告其餘之訴駁回。
三、訴訟費用（除減縮部分）由被告連帶負擔54％，餘由原告負
    擔。
四、本判決第一項得假執行。但被告如以新臺幣413,315元為原
    告預供擔保後，得免為假執行。
    事實及理由
壹、程序部分：
一、按簡易訴訟之訴狀送達後，原告不得將原訴變更或追加他訴
    ，但擴張或減縮應受判決事項之聲明者，不在此限；又不變
    更訴訟標的，而補充或更正事實上或法律上之陳述者，非為
    訴之變更或追加，民事訴訟法第436 條第2 項適用第255條
    第1項但書第3 款、第256條分別定有明文。經查，原告起訴
    請求：「被告應給付原告新臺幣（下同）800,000元，及自
    起訴狀繕本送達翌日起至清償日止，按週年利率5 ％計算之
    利息」（見本院附民字卷第7頁），後經數次變更，嗣於民
    國111年9月8日言詞辯論期日變更訴之聲明為：「被告應連
    帶給付原告766,050元，及自起訴狀繕本送達翌日起至清償
    日止，按週年利率5 ％計算之利息」（見本院桃簡字卷第132
    頁），就聲明金額變動部分，核為減縮應受判決事項之聲明
    ；就連帶給付部分，原告於起訴時即已敘明提告之對象為甲
    ○○及泰慶保全股份有限公司（下稱泰慶公司，見本院附民字
    卷第7、21頁），則原告在聲明中更正被告2人應連帶給付等
    情，應屬更正法律上陳述，非為訴之變更或追加，揆諸上開
    規定，均應予准許。
貳、實體部分：
一、原告主張：被告甲○○受僱於被告泰慶公司，於109年9月3日1
    2時25分許前某時，駕駛泰慶公司所有之車牌碼1428-ZB號自
    用小客車（下稱肇事車輛），沿桃園市蘆竹區長興路4段由
    南崁路2段往長興路3段之方向行駛，於同日12時25分許，行
    經同市區○○路0段000號前之內側車道而欲迴轉往南崁路2段
    之方向行駛時，本應注意汽車迴車時，應暫停並看清無來往
    車輛，始得迴轉，而當時並不能注意之情事，竟疏未注意即
    貿然迴轉，適原告騎乘車牌號碼000-0000號普通重型機車（
    下稱系爭車輛）沿同市區長興路4段由長興路3段往南崁路2
    段之方向之外側車道駛至，兩車因而發生碰撞（下稱系爭交
    通事故），致原告受有創傷性蜘蛛膜下腔出血、下頷骨聯合
    右側及左側髁骨下方骨折、右上第一大臼齒、右上第二大臼
    齒、右上第二小臼齒、右上第一小臼齒、左上正中門齒、左
    上第一大臼齒、左上第二小臼齒、左上第一小臼齒、左下第
    一大臼齒、右下側門齒、左下第二大臼齒、右下第二小臼齒
    、右下第一大臼齒牙冠斷裂、右上犬齒有裂痕之傷勢，因此
    支出醫療費用51,051元、交通費用21,000元，並受有看護費
    用16,500元、不能工作損失50,000元及精神慰撫金200,000
    元之損害，又因上開牙齒傷勢而需植牙等治療，因此原告併
    請求植牙費用366,000元。再系爭車輛因系爭交通事故而損
    壞，經送廠修復後，需支出維修費用64,030元。另原告之法
    定代理人因請假陪同原告就醫而有誤工費31,500元之損失，
    上開金額合計為800,081元，經扣除原告已請領之強制汽車
    責任保險金34,031元後，被告2人尚應給付原告766,050元，
    爰依民法侵權行為之法律關係提起本件訴訟，請求損害賠償
    等語，並聲明：被告應連帶給付原告766,050元，及自起訴
    狀繕本送達翌日起至清償日止，按週年利率5 ％計算之利息
    。
二、被告甲○○、泰慶公司則以：甲○○就系爭交通事故雖有過失，
    然原告亦有未注意車前狀況之與有過失。又就原告上開請求
    之項目部分：①長庚醫療財團法人林口長庚紀念醫院（下稱
    林口長庚醫院）之醫療費用36,551元、中國醫藥大學附設醫
    院（下稱中國附醫）之醫療費用11,500元及交通費用21,000
    元暨植牙費用366,000元部分均不爭執；②看護費用部分，應
    以一天1,200元為計算基準；③不能工作損失部分，原告之月
    薪為23,818元起至26,859元間，故應以中間值25,339元為計
    算基準；④系爭車輛之修繕費用部分，零件費用應依法計算
    折舊；⑤家屬陪同就醫部分，非屬原告之損失，自不得請求
    ；⑥精神慰撫金部分，原告請求之金額過高，應以80,000元
    較為適當。另原告已請領強制汽車責任保險金49,487元，此
    部分依法為損害賠償金額之一部份，則原告得請求之金額應
    扣除已請領之保險金等語，資為抗辯，並聲明：㈠原告之訴
    駁回。㈡願供擔保，請准宣告免予假執行。
三、本院得心證之理由：　　　　　　
　㈠按因故意或過失，不法侵害他人之權利者，負損害賠償責任
    ，民法第184條第1項前段定有明文。又汽車迴車時，應依下
    列規定：五、汽車迴車前，應暫停並看清無來往車輛，始得
    迴轉，道路交通安全規則第106條第5款亦定有明文。經查，
    被告甲○○因系爭交通事故之過失傷害犯行，經臺灣桃園地方
    檢察署檢察官以110年度偵字第17252號聲請以簡易判決處刑
    後，由本院刑事庭以110年度壢交簡字第1670號判決處被告
    有期徒刑3月確定在案乙情，業經本院依職權調取該案刑事
    卷宗核閱屬實，復有林口長庚醫院診斷證明書、中國附醫診
    斷證明書、道路交通事故現場圖及行車記錄器畫面截圖暨現
    場照片等（見本院桃簡字卷第64至69頁、第75至77頁、第13
    4頁）在卷可稽，並為被告2人所不爭執（見本院桃簡字卷第
    122頁），是本院綜合本件調查證據之結果及全辯論意旨，
    堪信原告之主張為真實。
　㈡再汽車行駛時，駕駛人應注意車前狀況，並隨時採取必要之
    安全措施，道路交通安全規則第94條第3項定有明文。被告2
    人抗辯原告有未注意車前狀況之與有過失等語（見本院桃簡
    字卷第123、133頁），然為原告所否認（見本院桃簡字卷第
    133頁）。經查，本院勘驗系爭車輛上之行車記錄器畫面結
    果略以：於影片時間00：00秒許，在左邊之車前畫面中，原
    告騎乘系爭車輛在外線車道，並由畫面下方往上方行駛，而
    於影片時間00：02秒許，肇事車輛自對向之內側車道往畫面
    下方駛來，後於影片時間00：05秒許，肇事車輛開始進行迴
    轉，然系爭車輛仍持續向前行駛，而於影片時間00：06秒許
    ，系爭車輛開始向右偏行，肇事車輛仍持續進行迴轉，嗣於
    影片時間00：07秒許，兩車發生碰撞乙情，有本院111年9月
    8日勘驗筆錄（見本院桃簡字卷第133頁）及上開行車記錄器
    畫面截圖附卷可參；復參酌原告於警詢時亦自陳：在前開事
    故地點前約50至60公尺左右，我有看到對向之肇事車輛要迴
    轉等語（見偵卷第17頁），是原告騎乘系爭車輛行經前開事
    故地點時，早已發現肇事車輛要進行迴轉，然原告卻未減速
    注意而仍持續前行，致與肇事車輛發生碰撞而釀成系爭交通
    事故，足見原告確有未注意車前狀況之過失存在，則被告2
    人抗辯原告亦與有過失，核屬有據。
　㈢本院考量原告與甲○○上開各自違反注意義務之情節、迴避事
    故發生之可能性後，認甲○○應負70％之過失責任，原告則應
    負30％之與有過失責任。從而，甲○○駕駛行為確有過失，且
    其過失行為與原告所受損害具有相當因果關係，是甲○○應負
    損害賠償之責。
　㈣另受僱人因執行職務，不法侵害他人之權利者，由僱用人與
    行為人連帶負損害賠償責任，民法第188 條第1 項前段定有
    明文。經查，甲○○係泰慶公司之受僱人，且甲○○係於執行職
    務時為本件侵權行為乙情，業經本院認定如上，而泰慶公司
    復未舉證證明其選任及監督甲○○執行本件駕駛行為，已盡相
    當之注意或縱加以相當之注意而仍不免發生損害，依上開規
    定，泰慶公司應與甲○○連帶負損害賠償責任。　
　㈤原告請求損害賠償之金額部分：
　　按不法侵害他人之身體或健康者，對於被害人因此喪失或減
    少勞動能力或增加生活上之需要時，應負損害賠償責任；不
    法侵害他人之身體、健康、名譽、自由、信用、隱私、貞操
    ，或不法侵害其他人格法益而情節重大者，被害人雖非財產
    上之損害，亦得請求賠償相當之金額。民法第193條第1項、
    第195條第1項前段分別定有明文。茲就原告各項請求，分述
    如下：
　⒈林口長庚醫院之醫療費用36,551元、中國附醫之醫療費用11,
    500元及交通費用21,000元暨植牙費用366,000元部分：
　⑴原告因系爭交通事故而受有前開傷勢乙情，業經本院認定如
    上，而其因該等傷勢而至林口長庚醫院、中國附醫就診接受
    治療，因而需支出醫療費用48,051元（計算式：36,551＋11,
    500＝48,051）及交通費用21,000元暨植牙費用366,000元等
    情，有林口長庚醫院費用收據、中國附醫醫療收據、中國附
    醫牙醫部治療計畫、林口長庚醫院診斷證明書、大都會計程
    車線上車資試算資料等（見本院桃簡字卷第21至53頁、第70
    、76頁、第95至115頁、第128至129頁）附卷為憑，並為被
    告所不爭執（見本院桃簡字卷第123頁、第132頁背面至第13
    3頁），則原告此部分對被告2人之請求，當足採取。
　⑵至原告雖主張醫療費用全數應為51,051元等語（見本院桃簡
    字卷第126頁背面）。然查，本院核算原告提出之林口長庚
    醫院費用收據及中國附醫醫療收據後，總醫療費用僅有48,0
    51元乙情，業經本院認定如上，而原告就逾越48,051元之3,
    000元（計算式：51,051－48,051＝3,000）部分，並未提出相
    關說明，亦未提出相關醫療費用收據供本院審核，是原告此
    部分之請求，洵屬無據，應予駁回。　
　⒉看護費用16,500元部分：
　⑴原告發生系爭交通事故後，於109年9月3日前往林口長庚醫院
    就醫，當日住院並於同年月10日接受下頷骨復位及鈦合金鋼
    板固定手術，後於同年月13日出院，住院期間及出院後一周
    需專人照護等情，有林口長庚醫院診斷證明書（見本院桃簡
    字卷第77頁）在卷可參，被告2人就此亦未爭執（見本院桃
    簡字卷第123頁），則原告主張其因前開傷勢而需人看護11
    日等情，應屬有據。　
　⑵而親屬代為照顧被害人之起居，固係基於親情，但親屬看護
    所付出之勞力並非不能評價為金錢，雖因二者身分關係而免
    除被害人之支付義務，惟此種基於身分關係之恩惠，自不能
    加惠於加害人，故由親屬看護時雖無現實看護費之支付，仍
    應認被害人受有相當於看護費之損害，得向加害人請求賠償
    ，始符公平原則（最高法院99年度台上字第531號民事判決
    意旨參照）。再當事人已證明受有損害而不能證明其數額或
    證明顯有重大困難者，法院應審酌一切情況，依所得心證定
    其數額。民事訴訟法第222條第2項定有明文。再民事訴訟法
    第222條第2項規定，係以在損害已經被證明，而損害額有不
    能證明或證明顯有重大困難之情形，為避免被害人因訴訟上
    舉證困難而使其實體法上損害賠償權利難以實現所設之規範
    ，俾兼顧當事人實體權利與程序利益之保護，其性質上為證
    明度之降低，而非純屬法官之裁量權，法院仍應斟酌當事人
    所為之陳述及提出之證據，綜合全辯論意旨，依照經驗法則
    及相當性原則就損害額為適當之酌定（最高法院103年度台
    上字第845號判決意旨參照）。經查，原告因受上開傷勢而
    於上開11日之期間有專人照護之需乙情，業經本院認定如上
    ，而原告於上開期間係由親屬進行看護，是原告此部分雖無
    實際支出看護費用，然揆諸上開說明，此種基於身分關係之
    恩惠，自不能加惠於加害人。而本院審酌一般醫院看護之通
    常收費標準之全日看護費用雖大多為1日2,200元以上，惟照
    服員之看護費用係含有獲利計算之部分，原告既無實際支出
    看護費用，亦難全以照服員之一般薪資採為原告所受之看護
    費用損害。本院衡量親屬照護花費之心力不比照服員少，且
    原告所受之傷勢為創傷性蜘蛛膜下腔出血、下頷骨聯合右側
    及左側髁骨下方骨折及多顆牙齒斷裂等傷勢，傷情顯非輕微
    ，再酌以看護人力在市場上一般之薪資行情等因素後，認原
    告主張以每日1,500元作為計算基準，並無不當之處。則原
    告請求被告2人給付看護費用16,500元（計算式：11×1,500＝
    16,500），應屬有據，而應准許。
　⒊不能工作損失部分：
　⑴原告主張其於系爭交通事故前係在長榮空廚股份有限公司任
    職，後因前開傷勢而自109年9月3日起至同年10月12日止，
    共請假休養40日等語（見本院桃簡字卷第88頁），有各類所
    得扣繳暨免扣繳憑單、金融帳戶存摺內頁影本、稅務電子閘
    門財產所得調件明細表及請假證明等（見本院桃簡字卷第71
    頁、第78至79頁、第81至82頁，個資卷）存卷可佐；又參以
    診斷證明書上亦記載：原告於住院中及出院後一周需專人照
    護，宜休養一個月等情，亦有上開診斷證明書附卷為證，是
    原告主張因系爭交通事故而受有40日之不能工作損失，核屬
    有據。
　⑵原告復主張其受有50,000元之不能工作損失等語（見本院桃
    簡字卷第126頁背面），然為被告2人以上詞所否認。經查，
    原告於系爭交通事故前之109年6月份領取薪資33,259元、7
    月份領取薪資25,580元、8月份領取薪資25,129元等節，有
    上開金融帳戶存摺內頁影本附卷可參，則原告每日薪資約為
    （計算式：｛33,259＋25,580＋25,129｝÷92＝913，小數點後四
    捨五入），則原告在36,520元（計算式：913×40＝36,520）
    之範圍內，請求被告2人給付不能工作損失，核屬有據，應
    予准許。逾此部分，則屬無由，應予駁回。
　⒋系爭車輛之維修費用部分：　
　　負損害賠償責任者，除法律另有規定或契約另有訂定外，應
    回復他方損害發生前之原狀，且債權人得請求支付回復原狀
    所必要之費用，以代回復原狀，民法第213 條第1 、3 項定
    有明文。又物被毀損者，被害人除得依民法第196 條行使權
    利外，亦得依第213 條第3 項請求支付回復原狀所必要之費
    用，最高法院107 年度台上字第1618號民事判決參照。債權
    人所得請求者既為回復原狀之必要費用，倘以修復費用為估
    定其回復原狀費用之標準，則修理材料以新品換舊品時，即
    應予折舊，最高法院96年度台上字第854號民事判決參照。
    另依行政院所頒之固定資產耐用年數表及固定資產折舊率表
    之規定，機車、電動機車及其他折舊年限為3 年，依定率遞
    減折舊率為1000分之536 ，且其最後1 年之折舊額，加歷年
    折舊累計額，其總和不得超過該資產成本原額之9/10。經查
    ，系爭車輛修理費用總計為64,030元（均為零件）乙情，有
    維修估價單（見本院桃簡字卷第85頁）在卷可稽，惟零件費
    用既係以舊換新，即應計算折舊，而系爭車輛為普通重型機
    車，且出廠日係108年5月乙節，有公路監理電子閘門資料（
    見本院個資卷）附卷可參，系爭車輛至本件車禍事故發生之
    109年9月3日止，已使用1年5月期間，則揆諸上開折舊規定
    ，零件部分費用折舊後之金額應為23,075元（計算式詳如附
    表）。從而，原告得請求被告2人給付系爭車輛之維修費用
    應為23,075元。
　⒌家屬陪同原告就醫之誤工費31,500元部分：
　　原告雖主張其於系爭交通事故發生時尚屬未成年人，就醫需
    法定代理人陪同，故法定代理人請假陪同就醫而有誤工費31
    ,500元之損失等語（見本院桃簡字卷第88頁、第126頁背面
    ）。然查，原告雖因未成年人之身分而需法定代理人到場協
    同為醫療行為之決定，然原告與法定代理人為不同之權利義
    務關係歸屬主體，是法定代理人縱有陪同未成年人就醫之需
    ，此至多僅可在符合民法第195條第3項之規定下，由法定代
    理人以自己的名義，主張法定代理人與子女間之身分權益受
    有侵害，而請求對造給付身份關係受損之精神慰撫金，除此
    之外，原告所受之傷勢無法逕認為法定代理人亦有身體健康
    權益受損。從而，原告家屬既非實際受有傷害之人，且請求
    之誤工費亦於法無據，則原告此部分之請求，應予駁回。
　⒍精神慰撫金部分：
　　按不法侵害他人之身體、健康、名譽、自由、信用、隱私、
    貞操，或不法侵害其他人格法益而情節重大者，被害人雖非
    財產上之損害，亦得請求賠償相當之金額，亦為民法第第19
    5 條第1 項前段明定。又慰撫金之多寡，應斟酌雙方之身份
    、地位、資力與加害程度，及其他各種情形核定相當之數額
    ，該金額是否相當，自應依實際加害情形與被害人所受之痛
    苦及雙方之身份、地位、經濟狀況等關係決定之（最高法院
    51年度台上字第223號判例意旨參照）。經查，被告因前開
    過失行為致原告受有上開傷害，則原告受有身體及精神痛苦
    ，堪可認定，是原告依上開規定請求被告2人賠償慰撫金，
    自屬有據。本院審酌被告甲○○上開之過失情節及原告所受傷
    勢程度，兼衡兩造之智識程度、工作情況、家庭經濟狀況（
    見本院桃簡字卷第133頁背面，個資卷）及現場的撞擊情況
    （見偵卷第35至43頁）等一切情狀，認原告請求被告2人賠
    償精神慰撫金以150,000元為適當，應予准許。逾此部分之
    請求，應予駁回。　　
　⒎綜上，原告因本件侵權行為得請求被告2人賠償之金額為661,
    146元（計算式：48,051＋21,000＋366,000＋16,500＋36,520＋2
    3,075＋150,000＝661,146）。
　㈥按損害之發生或擴大，被害人與有過失者，法院得減輕賠償
    金額，民法第217 條第1 項定有明文。經查，被告2人應負
    擔過失責任70％，原告應負擔與有過失責任30％已見前述。準
    此，被告2人應賠償原告之金額為462,802元（計算式：661,
    146×70％＝462,802，小數點以下四捨五入）。
　㈦另強制汽車責任保險法第32條規定，保險人依本法規定所為
    之保險給付，視為被保險人損害賠償金額之一部分；被保險
    人受賠償請求時，得扣除之。是被保險人受賠償請求時，得
    依上開規定扣除請求權人已領取之保險給付，乃係損害賠償
    金額算定後之最終全額扣除，故在被害人與有過失之情形，
    應先適用民法第217條第1項規定算定賠償額後，始有依上開
    規定扣除保險給付之餘地。如於請求賠償之金額中先予扣除
    保險給付，再為過失相抵之計算，無異減少賠償義務人所得
    扣除之強制汽車責任保險給付額，當非上開規定之本意（最
    高法院104年度台上字第1743號民事判決意旨參照）。經查
    ，被告抗辯原告領取之強制汽車責任保險金係49,487元等情
    ，有泰安產物保險股份有限公司理賠資料（見本院桃簡字卷
    第135頁）附卷為憑，原告對此亦不爭執（見本院桃簡字卷
    第132頁背面），則被告2人應賠償之金額462,802元扣除上
    開理賠金額49,487元後，原告尚得再請求被告2人賠償413,3
    15元（計算式：462,802－49,487＝413,315）。
四、末按給付無確定期限者，債務人於債權人得請求給付時，經
    其催告而未為給付，自受催告時起，負遲延責任。其經債權
    人起訴而送達訴狀，或依督促程序送達支付命令，或為其他
    相類之行為者，與催告有同一之效力；又遲延之債務，以支
    付金錢為標的者，債權人得請求依法定利率計算之遲延利息
    ，而應付利息之債務，其利率未經約定，亦無法律可據者，
    週年利率為5 ％，民法第229 條第2 項、第233 條第1 項前
    段及第203 條分別定有明文。查，本件原告請求被告連帶給
    付413,315元部分，係以支付金錢為標的，且無確定期限，
    又未約定利息，則被告2人應自受催告時起，負遲延責任，
    則原告就上述得請求之金額，併請求自起訴狀繕本送達被告
    甲○○之翌日即110年9月24日起（於110年9月13日寄存送達桃
    園市政府警察局中壢分局仁愛派出所，見本院附民字卷第23
    頁）；送達被告泰慶公司之翌日即110年9月11日起（見本院
    附民字卷第27頁）起，均至清償日止，按年息5 ％計算之利
    息，同為有據。
五、綜上所述，原告依民法侵權行為之法律關係，請求被告連帶
    給付413,315元，及被告甲○○自110年9月24日起；被告泰慶
    公司自110年9月11日起，均至清償日止，按週年利率5%計算
    之利息，為有理由，應予准許。逾此範圍之請求，為無理由
    ，應予駁回。。
六、本件原告勝訴部分，係就民事訴訟法第427 條訴訟適用簡易
    程序所為被告敗訴之判決，依同法第389 條第1 項第3 款之
    規定，應依職權宣告假執行，並依同法第436 條第2 項適用
    第392 條第2 項規定，依聲請宣告被告供擔保免為假執行之
    金額。
七、訴訟費用負擔之依據：民事訴訟法第79條、第85條第2 項。
中　　華　　民　　國　　111 　年　　10　　月　　7 　　日
                  桃園簡易庭  法  官  顏嘉漢
以上為正本係照原本作成。
如不服本判決，應於送達後20日內，向本院提出上訴狀並表明上
訴理由，如於本判決宣示後送達前提起上訴者，應於判決送達後
20日內補提上訴理由書（須附繕本）。
如委任律師提起上訴者，應一併繳納上訴審裁判費。   
中　　華　　民　　國　　111 　年　　10　　月　　7 　　日
                              書記官  楊上毅
附表
折舊時間           金額
第1年折舊值        64,030×0.536=34,320
第1年折舊後價值    64,030-34,320=29,710
第2年折舊值        29,710×0.536×(5/12)=6,635
第2年折舊後價值    29,710-6,635=23,075